臺灣新竹地方法院民事裁定
111年度事聲字第11號
異  議  人  王振懿  
相  對  人  桃苗汽車股份有限公司

法定代理人  余明光  
上列異議人聲請對相對人發支付命令事件，異議人對於本院司法
事務官於民國111年8月12日所為111年度司促字第5022號裁定聲
明異議，本院裁定如下：
    主  文
異議駁回。
    理  由
一、異議意旨略以：兩造間就汽車買賣契約（下稱系爭契約）之
    簽訂、受領訂金、退款及債務履行地等，均位於新竹縣，且
    相對人對異議人所為之侵權行為係發生在新竹縣，相對人之
    竹東營業所亦為相對人之主要營業處所之一。又兩造於民國
    111年7月1日至新竹縣政府消保官辦公室協調消費爭議申訴
    時，亦係由相對人竹東營業所所長前往之，足見相對人同意
    由竹東營業所處理系爭契約之事，是本院應有管轄權，為此
    提出異議等語。
二、按支付命令之聲請，專屬債務人為被告時，依民事訴訟法第
    1條、第2條、第6條或第20條規定有管轄權之法院管轄；對
    於私法人或其他得為訴訟當事人之團體之訴訟，由其主事務
    所或主營業所所在地之法院管轄。民事訴訟法第510條、第2
    條第2項分別定有明文。又支付命令之聲請，不合於同法第5
    08條至第511條之規定者，法院應以裁定駁回之。同法第513
    條第1項前段亦有明文。準此，支付命令之聲請為專屬管轄
    ，無合意管轄之適用，倘債權人向無管轄權之法院聲請時，
    依同法第513條第1項規定，應予駁回。
三、經查，異議人以桃苗汽車股份有限公司為相對人，聲請對其
    核發支付命令，惟相對人之主營業所設在桃園市○○區○○路00
    0號，有經濟部商工登記公示資料查詢服務1紙在卷可稽（見
    本院司促卷第91頁）。依前開規定，本件應專屬於相對人主
    營業所所在地之法院即臺灣桃園地方法院管轄，本院無管轄
    權。至異議人雖主張本件債務履行地、侵權行為涉訟地均係
    位於新竹縣，且相對人亦同意由竹東營業所所長處理系爭契
    約之事，故本院有管轄權等語。惟依前開規定及說明，民事
    訴訟法第12條、第15條、第24條因契約、侵權行為涉訟及合
    意管轄等，均未在支付命令專屬管轄條文範圍之列，是本件
    聲請自無該等規定之適用。此外，縱相對人竹東營業所位於
    新竹縣竹東鎮，亦僅係應受送達人從事商業或其他營業之場
    所，得依民事訴訟法第136條而為送達處所，此與同法第2條
    規定私法人應依其「主營業所」所在地定普通審判籍，為屬
    訴訟管轄法院之規範迥然不同（最高法院93年度台上字第61
    號民事裁定同此見解），且異議人亦未提出證據證明相對人
    業已變更其「主事務所」所在地，本院就本件支付命令之聲
    請並無管轄權，異議人向無管轄權之本院聲請核發支付命令
    ，自屬違反專屬管轄之規定。從而，本院司法事務官以本院
    無管轄權為由，駁回異議人支付命令之聲請，於法尚無不合
    。異議意旨指摘原裁定不當，為無理由，應予駁回。
四、爰裁定如主文。
中　　華　　民　　國　　111 　年　　10　　月　　5 　　日
                  民事第一庭  法  官  王凱平  
以上正本係照原本作成。
本件裁定不得聲明不服。
中    華    民    國   111    年    10     月    5    日
                              書記官  王恬如